最　高　行　政　法　院　裁　定
　　　　　　　　　　　　　94年度裁字第01264號
上　訴　人　乙○○
被 上訴 人　財政部臺灣省北區國稅局
　　代　表　人　甲○○
上列當事人間因綜合所得稅事件，上訴人不服中華民國92年12月
3日臺北高等行政法院92年度簡字第506號判決，提起上訴。本
院裁定如下：
    主  文
上訴駁回。
上訴審訴訟費用由上訴人負擔。
    理  由
一、按對於適用簡易程序之裁判提起上訴或抗告，須經最高行政
    法院許可，且該許可以訴訟事件所涉及之法律見解具有原則
    性者為限，行政訴訟法第235條定有明文。所謂訴訟事件涉
    及之法律見解具有原則性，係指該事件所涉及之法律問題意
    義重大，而有加以闡釋之必要情形而言，如對於行政命令是
    否牴觸法律所為之判斷，或就同類事件所表示之法律見解與
    其他高等行政法院或本院所表示之見解互相牴觸，有由本院
    統一法律上意見或確認其意見之必要情形屬之。
二、本件上訴人民國（下同）88年度綜合所得稅結算申報，列報
    扶養其他親屬陳忠志、陳忠明、陳忠億、陳宗佑、陳怡君、
    陳怡欣等六人，經被上訴人查得陳忠志等6人均未與上訴人
    同一戶籍亦無確受上訴人扶養之證明，核與列報受扶養親屬
    法令規定不符，而予以剔除免稅額新台幣（下同）432,000
    元，核定其綜合所得總額為2,650,687元，淨額為1,463,192
    元，補徵稅額39,381元。上訴人不服，主張伊確負擔陳忠志
    等6人食、衣、就學費用等一切開銷，申請復查，經被上訴
    人以92年1月14日北區國稅法一字第0920005468號復查決定
    書，維持原核定，上訴人不服，遂循序提起本件行政訴訟。
    其上訴意旨略以：本件綜合所得稅事件，上訴人結算申報時
    ，即按民法第1114條規定、財政部86年2月20日台財稅第861
    885119號函釋及司法院釋字第415號解釋意旨，提供受扶養
    者之監護人所出具之切結書及村里長之證明書。遽被上訴人
    及財政部，置各項法定足資佐證之切結書與證明書若無物，
    以上訴人僅提示切結書與證明書，仍未提供相關文件證明系
    爭被扶養人確受上訴人扶養，主觀認定系爭受扶養人之父母
    有財產，顯具扶養能力為由，即否准免稅額之扣除，實令人
    難以信服。況依民法第1115條及第1119條規定意旨，顯見先
    位扶養義務人因故未能盡扶養義務或未能接受扶養權利者之
    需要盡扶養義務時，同為家屬之他人仍得且應盡扶養義務，
    同居一家者，扶養義務並非僅得由家長一人承擔。準此，被
    上訴人主張系爭受扶養人之父母有財產，具扶養能力，然不
    問其是否足以支應被扶養人所需，從而否決上訴人共同扶養
    之事實，不啻限縮民法第1119條之解釋，形同剝奪受扶養權
    利者依其需要受扶養之權利。又被上訴人另引司法院釋字第
    415號解釋，強調所得稅法有關綜合所得稅免稅額之規定，
    其目的在於以稅捐之優惠，使納稅義務人對特定親屬或家屬
    盡其法定扶養義務。然查其核定內容，反係排除得盡扶養義
    務且已盡扶養義務之上訴人適用免稅額之優惠，與前揭司法
    院解釋所闡意旨相違，實令納稅義務人難以適從。參照改制
    前行政法院86年度判字第312號判決曾以「暫時異居」仍不
    免於「永久同居」，及所得稅法扶養親屬以確受扶養為要件
    ，並未以無先順序之扶養義務人為條件，而撤銷原行政處分
    之先例，為此請廢棄原判決，並撤銷原處分及訴願決定等語
    。
三、本院按「前3條規定計得之個人綜合所得總額，減除左列免
    稅額及扣除額後之餘額，為個人綜合所得淨額：一、免稅額
    ：納稅義務人按規定減除其本人、配偶及合於左列規定扶養
    親屬之免稅額。．．．（四）納稅義務人其他親屬或家屬，
    合於民法第1114條第4款及第1123第3項之規定，未滿20歲或
    滿60歲以上無謀生能力，確係受納稅義務人扶養者。」為所
    得稅法第17條第1項第1款第4目所明定，次按「左列親屬互
    負扶養之義務：一、直系血親相互間。二、夫妻之一方，與
    他方之父母同居者，其相互間。三、兄弟姊妹相互間。四、
    家長家屬相互間。」、「負扶養義務者有數人時，應依左列
    順序定其履行義務之人：一、直系血親卑親屬。二、直系血
    親尊親屬。三、家長。四、兄弟姊妹。五、家屬。六、子婦
    、女婿。七、夫妻之父母。」、「因負擔扶養義務而不能維
    持自己生活者，免除其義務。」、「稱家者，謂以永久共同
    生活為目的而同居之親屬團體。」及「家置家長。同家之人
    ，除家長外，均為家屬。雖非親屬而以永久共同生活為目的
    同居一家者，視為家屬。」分別為民法第1114條、第1115條
    、第1118條前段、第1122條及第1123條所明定。又「所得稅
    法有關個人綜合所得稅『免稅額』之規定，其目的在以稅捐
    之優惠使納稅義務人對特定親屬或家屬盡其法定扶養義務。
    所得稅法第17條第1項第1款第4目規定，．．．，得於申報
    所得稅時按受扶養之人數減除免稅額，固須以納稅義務人與
    受扶養人同居一家為要件，惟家者，以永久共同生活之目的
    而同居為要件，納稅義務人與受扶養人是否為家長家屬，取
    決於其有無共同生活之客觀事實，而不應以是否登記同一戶
    籍為唯一認定標準．．．」復為司法院釋字第415號解釋所
    釋示。又按「．．．三、自申報85年度綜合所得稅起，納稅
    義務人申報扶養符合所得稅法第17條第1項第1款第4目規定
    之其他親屬或家屬，應提出左列有關之證明文件，據以減除
    免稅額：（一）家長家屬關係且確受扶養之證明文件：１納
    稅義務人與其他親屬或家屬有家長家屬關係而同居一戶者：
    如戶口名簿影本或身分證影本或其他適當證明文件。２非同
    戶籍惟同居一家且確受扶養者：如村里長證明、受扶養者（
    或其監護人）註明確受納稅義務人供養之切結書或其他適當
    證明文件。」為財政部86年2月20日台財稅第861885119號函
    釋在案。本件上訴人88年度綜合所得稅結算申報，列報扶養
    其他親屬陳忠志、陳忠明、陳忠億、陳宗佑、陳怡君、陳怡
    欣等6人，案經被上訴機關予以剔除，上訴人主張確實與扶
    養親屬陳忠志等6人共同生活居住，並負擔其食、衣、就學
    費用等一切開銷等。原判決認：上訴人88年度綜合所得稅結
    算申報，列報扶養其妻弟陳金沐之子女陳忠志（69年8月1日
    出生）、陳宗佑（71年2月15日出生）、陳忠億（72年9月11
    日出生）、陳忠明（76年5月28日出生）、陳怡君（74年9月
    30日出生）、陳怡欣（77年12月20日出生）等6人，當時該6
    人分別就讀高中、國中、國小，未與上訴人設址同戶籍，而
    陳金沐88年度有取自通霄郵局及通霄鎮農會之利息所得17
    2,455元，有各類所得資料清單附原處分卷可稽，如以當年
    利率換算，約有本金存款340萬餘元，並有其父9筆土地供其
    耕作營生，另有一輛汽車，業據證人陳金沐到庭證述屬實，
    復為上訴人所不否認，即陳金沐及其妻劉素妙並非欠缺扶養
    能力之人，上訴人亦未能證明陳忠志等6人之父母即先位扶
    養義務人無扶養能力，以及確由上訴人扶養之具體證據，則
    被上訴人就上訴人88年列報扶養免稅額14人，就其中陳忠志
    等6人否准其列報，揆諸首揭規定及說明，核無違誤，訴願
    決定，予以維持，亦無不合，上訴人起訴意旨，非有理由。
    因而維持原處分及訴願決定，並駁回上訴人在原審之訴。經
    核原判決之認事用法均無違誤。上訴人上訴意旨所爭執之事
    項無非原審法院證據取捨之事實認定，依首揭說明，上訴意
    旨核無所涉及之法律見解，具有原則性之重要情事，上訴人
    提起上訴，不應許可，其上訴難謂合法，應予駁回。
四、依行政訴訟法第249條第1項前段、第104條、民事訴訟法第
    95條、第78條，裁定如主文。
中    華    民    國    94    年    6    月    30     日
                  第二庭審判長法  官　葉　振　權
                              法  官  林　文　舟
                              法  官　劉　鑫　楨
                              法  官　吳　明　鴻
                              法  官　梁　松　雄
以  上  正  本  證  明  與  原  本  無  異
中    華    民    國    94    年    7    月    1      日
　　　　　　　　　　　　　　　書記官　郭　育　玎
